【裁判字號】    99,上易,419
【裁判日期】    990421
【裁判案由】    詐欺
【裁判全文】
臺灣高等法院臺中分院刑事判決         99年度上易字第419號
上  訴  人
即  被  告  己○○
上列上訴人因詐欺案件，不服臺灣臺中地方法院98年度易字第27
91號中華民國99年2月3日第一審判決（起訴案號：臺灣臺中地方
法院檢察署98年度偵字第13002、13172、14764號），提起上訴
，本院判決如下：
    主  文
上訴駁回。
    理  由
一、按依刑事訴訟法第三百五十條、第三百六十一條、第三百六
    十二條、第三百六十七條規定，不服地方法院之第一審判決
    而上訴者，須提出上訴書狀，並應敘述具體理由，為上訴必
    備之程式；其所提出之書狀未敘述上訴理由，或僅曾以言詞
    陳述上訴理由者，均應於上訴期間屆滿後二十日內補提理由
    書於第一審法院。第一審法院經形式審查，認逾期未補提上
    訴理由者，應定期間先命補正；逾期未補正者，為上訴不合
    法律上之程式，應以裁定駁回。倘已提出上訴理由，但所提
    非屬具體理由者，或已上訴但未提上訴理由，經審判長定期
    間補正仍未補正者，則應由第二審法院以上訴不合法律上之
    程式，判決駁回。而所謂具體理由，必係依據卷內既有訴訟
    資料或提出新事證，指摘或表明第一審判決有何採證認事、
    用法或量刑等足以影響判決本旨之不當或違法，而構成應予
    撤銷之具體事由，始克當之（例如：依憑證據法則具體指出
    所採證據何以不具證據能力，或依憑卷證資料，明確指出所
    為證據證明力之判斷如何違背經驗、論理法則）；倘僅泛言
    原判決認定事實錯誤、違背法令、量刑失之過重或輕縱，而
    未依上揭意旨指出具體事由，或形式上雖已指出具體事由，
    然該事由縱使屬實，亦不足以認為原判決有何不當或違法者
    （例如：對不具有調查必要性之證據，法院未依聲請調查亦
    未說明理由，或援用證據不當，但除去該證據仍應為同一事
    實之認定），皆難謂係具體理由，俾與第二審上訴制度旨在
    請求第二審法院撤銷、變更第一審不當或違法之判決，以實
    現個案救濟之立法目的相契合，並節制濫行上訴（最高法院
    九十七年度臺上字第八九二號刑事判決意旨參照）。
二、經查：本件上訴人即被告（下簡稱被告）己○○於民國九十
    九年二月二十二日向原審法院具狀提起上訴並敘明上訴理由
    ，惟經核其所提出之上訴理由，僅陳述略稱：「(一)被告於九
    十七年七月間家中遭竊，清點財物時，因未發現被冒用之台
    灣中小企業銀行烏日分行（下簡稱台企銀行）存摺、提款卡
    ，被告誤以為已失竊，因而向銀行掛失，嗣搬家在抽屜暗格
    找到存摺、提款卡，被告於九十八年三月初到家樂福股份有
    限公司臺中中清店任職時薪工讀生，因薪資轉帳需要，故被
    告於九十八年三月十六日到銀行取消掛失，並設定新的提款
    卡密碼，因提款卡密碼係新設定，被告為避免遺忘密碼，於
    是習慣上將密碼寫在存摺首頁，未料被告於返家途中順路到
    臺中市○○街○街時，背包被割破，所有證件及剛取消掛失
    之存摺，提款卡全部被偷。(二)被告遺失台企存摺、提款卡時
    ，尚有合作金庫及台新銀行等三家金融機構之存摺及提款卡
    ，其中台企銀行之帳戶為被告平日薪資轉帳之用，若被告要
    將存摺、提款卡交給詐欺集團使用，應該是交付平日未使用
    之合庫及台新銀行之帳戶，且該兩帳戶並未掛失（見附卷台
    新銀行及合作金庫之覆函），被告可直接交付給詐欺集團即
    可，被告不必大費周章浪費時間，先去取消台企銀行之掛失
    後，再交付存摺、提款卡，此亦可證明被告並未交付存摺、
    提款卡給詐欺集團使用。(三)又被告因粗心致未能即時發現存
    摺、提款卡被竊而報警或向銀行辦理掛失，導致被害人等為
    詐欺集團所騙，受有金錢損失，被告對被害人等亦深感歉意
    ，是對被害人丙○○、乙○○、丁○○、甲○○等人之損失
    予以賠償合計新臺幣（下同）二萬一千五百元（另被害人戊
    ○○部分，被告雖亦遠赴臺北欲與其和解，惟和解當日被害
    人戊○○委任其父親黃世堂出席，黃世堂除當面羞辱被告外
    ，並堅持要被告下跪道歉，始願意和解，被告自認並無不法
    而未依從，故當日未能達成和解）。此亦可證明被告絕不可
    能為貪圖區區數千元之利益而先出售存摺、提款卡，事後再
    花二萬餘元賠償被害人，被告當愚不致此。(四)綜上所述，本
    案被告所有臺企銀行之提款卡及密碼既非主動交付他人，更
    非在明知情況下交付他人使用，被告上開辯解難認與常情有
    違而不可採信，且公訴人所舉之證據，亦無法證明被告確有
    幫助詐欺取財之確定或不確定故意，原審判決未審酌上情，
    仍以推斷、臆測之詞，對被告為科刑之判決，自有未洽。為
    此狀請鈞院鑑核，賜將原判決撤銷改判，並為被告無罪之諭
    知，以免冤抑，實感德便。」爰提起上訴等語。
三、本院查：
  (一)被告因不服地方法院之第一審判決，而於九十九年二月二十
    二日具狀向原審法院提起上訴並敘明上訴理由，則依刑事訴
    訟法第三百六十一條第二項條文、立法修正理由及上開最高
    法院判決意旨，被告倘已提出上訴理由，但所提非屬具體理
    由者，則由第二審法院以上訴不合法律上之程式，以判決駁
    回之。至於上訴理由是否具體，係屬第二審法院審查範圍，
    則不在命補正之列（參見法院辦理刑事訴訟案件應行注意事
    項第一百六十二點），合先敘明。
  (二)經核上開被告所提之上訴理由，要非屬所謂之具體理由（即
    必須依據卷內既有訴訟資料或提出新事證，具體指摘或表明
    第一審判決有何採證認事、用法或量刑等足以影響判決本旨
    之不當或違法，而構成應予撤銷之具體事由，始克當之【例
    如：依憑證據法則具體指出所採證據何以不具證據能力，或
    依憑卷證資料，明確指出所為證據證明力之判斷如何違背經
    驗、論理法則】，最高法院九十七年度臺上字第八九二號判
    決意旨參見）。查：
  1.被告前開二、(一)上訴理由所指其台企銀行存摺、提款卡曾經
    掛失、取消掛失、重新設定提款卡密碼，並將密碼書寫在存
    摺首頁，伊返家途中於一中街逛街時又遭竊等情，已經被告
    於原審審理時提出相同之辯解，並經原審於判決書理由欄二
    、（三）認定「按帳戶資料係個人重要財物，一般人平日多
    不會攜帶帳戶資料外出，如有需用帳戶資料之情形，在用畢
    後，當會儘快放回安全之處，期間，如遭人行竊，應會立即
    發現，而可趕緊辦理掛失止付手續，此係常態，被告亦供承
    ：伊很怕帳戶資料不見，除非是在固定地點使用之後，伊儘
    量不去動它，..可知被告對於自己帳戶資料之保管甚為謹慎
    。則依被告自陳之失竊過程，..被告於當日返家將上開包包
    放入衣櫃時，不可能毫無所悉；再參以選任辯護人亦為被告
    辯護稱：被告知道要將金融卡、密碼分開放，..依此，上開
    帳戶存摺、金融卡若真於九十八年三月十六日遭竊，被告更
    不可能於當日返家後未加查悉。詎被告竟遲至如附表所示五
    為被害人均遭詐騙匯款至被告上開帳戶後，始於同年月十九
    日向銀行申辦掛失及於二十日向警局報案，所為顯悖於情理
    。加以依實務經驗，詐欺集團與帳戶提供者約定，在提供帳
    戶之數日後，由帳戶提供者向警方報案遺失帳戶資料，以規
    避帳戶提供者之幫助詐欺刑責，亦時有所聞，被告所稱遺失
    上開帳戶資料及掛失、報案之過程，又有異於常情之處」，
    因認被告以上開報案、掛失紀錄，辯解其帳戶遭竊乙情為無
    可採（見原審判決書第七、八頁），業已論述甚詳。
  2.被告前開二、(二)上訴理由所指如要交付詐欺集團使用，應會
    交付其未曾掛失之合作金庫、台新銀行二帳戶，無需浪費時
    間去取消台企帳戶並交付該帳戶予對方乙情，亦經原審於理
    由欄二、（四）１、論述「再參以提供帳戶者究竟要提供自
    己何一金融帳戶資料給他人，考量之因素、動機非一，被告
    上開帳戶前雖曾於97年7月5日辦理語音掛失金融卡，而後於
    98年3月17日始由被告本人辦理撤銷掛失及申請解除晶片銷
    定等情，有臺灣中小企業銀行烏日分行98年10月21日98烏日
    字第0980000456號函、事故解除單在卷可憑（本院卷第37頁
    、98年度偵字第13002號偵查卷第4頁），但仍不能據此推認
    被告絕無可能交付上開帳戶資料予他人。此由被告雖另有開
    設在合作金庫銀行、台新國際商業銀行、郵局等3帳戶，且
    均未經辦理掛失手續，被告亦不知家樂福股份有限公司台中
    中清店要求供薪資轉帳之金融機構為何，但卻辯稱：於98年
    3月17日至臺灣中小企業銀行烏日分行辦理上開帳戶之撤銷
    掛失金融卡手續，以供備用等語（參本院卷第91頁背面），
    益證被告對於何以擇取上開帳戶交付他人，應有其想法，自
    無從以上開帳戶需先辦理撤銷掛失金融卡手續，程序上看似
    麻煩，即遽認被告不可能提供上開帳戶資料予他人使用。」
    甚詳（見原審判決書第八、九頁）。
  3.被告前開二、(三)上訴理由所指已賠償被害人損失二萬一千五
    百元，與原審判決書附表五被害人未能達成和解原因，係因
    遭其家屬羞辱，被告當愚不致此乙情，此部分亦經原審於判
    決書理由欄二、（四）３、論述此僅能證明被告犯後態度良
    好。況且被告本案提供帳戶在先，與被害人調解賠償事宜在
    後，如何能以其事後調解情形及所面臨之窘境，因而推認其
    事前已知悉後續發生之事，故無幫助詐欺取財之故意與犯行
    ，顯亦事後諸葛、倒果為因。
  4.本案係以被告所有台企銀行帳戶，經原審判決書附表所示被
    害人陸續匯款至其該帳戶內，除據被害人多人指述在卷外，
    另有卷附書證可資佐證，因認被害人等人確實受騙而匯款至
    被告台企帳戶內；而詐欺集團取得人頭帳戶之管道頗多，倘
    未徵得被告同意，該集團成員於騙取被害人匯款後，能否自
    被告上開帳戶順利領出詐得之款項，即存在極高度之不確定
    性，故取得被告上開帳戶資料之人必係確實徵得被告同意後
    ，始有安心指示被害人匯款至該帳戶之可能，已經原審於判
    決書理由欄二（一）（二）（四）〈標題（四）有重複，此
    指第九頁〉詳載其勾稽被告犯行之事證，並逐一指駁被告辯
    解如何不足採信之理由（見原審判決書理由欄二（二）１、
    ２、（三）（四）〈標題（四）有重複，此指第八頁〉，所
    為論述係有所憑據，且無違背經驗法則與論理法則。
  (三)綜上，被告上訴理由所指摘各點，均經其於原審審理期間均
    已提出，其上訴再為重複、形式上爭執，俱未依法指摘或表
    明第一審判決有何採證認事、用法或量刑等足以影響判決本
    旨之不當或違法，而構成應予撤銷之具體事由，且該事由亦
    不足以認定原判決有何不當或違法之處，尚非提起上訴之具
    體理由。揆諸上開最高法院判決意旨，及依「程序優先於實
    體」之刑事訴訟法原則，本件上訴自不合法定上訴程式，應
    予駁回，並不經言詞辯論為之。
據上論斷，應依刑事訴訟法第三百六十七條前段、第三百七十二
條，判決如主文。
中    華    民    國    99    年    4    月     21    日
            刑事第九庭  審判長法  官  江  德  千
                              法  官  莊  深  淵
                              法  官  賴  妙  雲
以上正本證明與原本無異。
不得上訴。
                              書記官  蘇  昭  文
中    華    民    國    99    年    4    月     21    日

司法院資訊處製作；財團法人民間司法改革基金會備份。
